臺灣高雄地方法院刑事裁定　　　　　　　95年度聲判字第88號
聲　請　人　丙○○
　　　　　　　　　　弄1號
　　　　　　乙○○
代　理　人　洪天慶　律師
被　　　告　甲○○
上列聲請人因告訴被告業務過失傷害案件，不服台灣高等法院高
雄分院檢察署檢察長於民國95年8 月29日駁回再議之處分（95年
度上聲議字第1125號），聲請交付審判，本院裁定如下：
    主  文
聲請駁回。
    理  由
一、聲請交付審判意旨略以：
  (一)民國94年5 月5 日17時30分，被告甲○○駕駛ZP-4940 號救
    護車，在高雄市○○區○○路與高鳳路交岔路口撞擊聲請人
    之車輛時，該交岔路口設有3 支監視器，對於往來交岔路口
    車輛行駛情形應有所錄影，聲請人於95年3 月8 日臺灣高雄
    地方法院檢察署檢察事務官調查本案時，即主張調閱上開監
    視器之監視錄影內容，以查明肇事前被告駕駛救護車經該交
    岔路口時有無開啟警示燈及當時高鳳路由北往南之內側車道
    是否有車輛停下來讓被告所駕駛之救護車先行，及證人即被
    告之助手洪湟幃證言：「被告所開之救護車到達該路口時是
    走走停停... 行駛至高鳳路南向最外側車道感覺救護車行進
    很慢好像快要停下來」等節，是否真實。詎料檢察官函詢結
    果，據有關單位答覆稱錄影帶已被洗掉，但依聲請人向市府
    相關機關探詢，據告監錄有車禍發生畫面之錄影帶係重要物
    證，相關單位應妥善保管，不可能會被洗掉，則該查詢結果
    是否有不符常情之處或人為隱匿湮滅相關重要證據之處？原
    檢察官亦未進一步詳查，亦未給予聲請人表示意見之機會，
    其不起訴處分，容有草率之處。
  (二)本件車禍經高雄市政府交通局車輛行車事故鑑定委員會鑑定
    結果，已認「被告遇紅燈未顧及他車安全為肇事次因」，況
    聲請人父子之傷勢重達「左胸挫傷併肋骨骨折」、「左胸鈍
    傷左耳切割傷」，如被告於通過事發路口時，確如證人洪湟
    幃所證述及檢察官所認定減速慢行並時而停車讓車，則聲請
    人父子受傷之傷勢應為輕微，實情乃聲請人以時速35公里行
    經該肇事交岔路口時，無預警遭被告駕駛之救護車撞擊所致
    ，被告當時車速應在50至60公里間。證人洪湟幃為被告之助
    手，其證詞可信度較低，容有彈劾之處。
  (三)證人林維基是否當時在場之義交？證人柯宏羱是否為當時在
    車上之病患？聲請人提出質疑。因肇事時聲請人意識清楚，
    眼見車前有位義交上前處理，依聲請人印象所及，該義交並
    非出庭之證人林維基，宜先確認林維基、柯宏羱是否果真為
    在場之證人。
  (四)被告於偵查中辯稱伊減慢速度先通過高鳳路北向車道，到高
    鳳路南向車道外側車道時幾乎已停下來，是聲請人之車突然
    從外側車道衝出來撞到伊之救護車右前車頭等語，並非事實
    。蓋若如被告所辯「救護車已先通過高鳳路北向車道到高鳳
    路南向車道之外側車道」，該救護車已完成左轉在高鳳路南
    向外側車道上，縱有撞擊應係聲請人（聲請狀誤載為被告）
    自用小客車自後撞擊救護車之後方，聲請人車輛受損部位應
    在車頭，被告救護車受損部位應在車尾，惟本案被告之救護
    車受損部位在右前車頭，聲請人車輛受損部位在左前車門，
    有卷附車損照片可稽，依此觀之，被告之救護車在肇事時尚
    未抵達高鳳路南向之外側車道即未完成左轉，被告所辯不實
    在。綜上，臺灣高雄地方法院檢察署檢察官以95年度調偵字
    第602 號對被告為不起訴處分，及台灣高等法院高雄分院檢
    察署以95年度上聲議字第1125號駁回再議，均有未盡詳查證
    據之能事，容有違誤之處，爰依法聲請交付審判等語。
二、按告訴人不服上級法院檢察署檢察長認再議為無理由而駁回
    之處分者，得於接受處分書後10日內委任律師提出理由狀，
    向該管第一審法院聲請交付審判。法院認為交付審判之聲請
    不合法或無理由者，應駁回之；刑事訴訟法第258 條之1 、
    第258 條之3 第2 項前段分別定有明文。又按刑事訴訟法第
    258 條之1 規定告訴人得向法院聲請交付審判，核其立法意
    旨，係法律對於檢察官不起訴或緩起訴裁量權制衡之外部監
    督機制，此時，法院之職責僅在就檢察官所為不起訴或緩起
    訴之處分是否正確加以審查，藉以防止檢察機關濫權。依此
    立法精神，同法第258 條之3 第3 項規定：「法院就交付審
    判之聲請為裁定前，得為必要之調查。」，其所謂「得為必
    要之調查」，係指調查證據之範圍應以偵查中曾顯現者為限
    ，不可就新提出之證據再為調查，亦不可蒐集偵查卷宗以外
    之證據，否則將與刑事訴訟法第260 條之再行起訴規定混淆
    不清（臺灣高等法院91年4 月25日刑庭會議法律問題研討意
    見參照）。又法院於審查交付審判之聲請有無理由時，除認
    為告訴人所指摘不利被告之事證未經檢察機關詳為調查或斟
    酌，或不起訴處分書所載理由違背經驗法則、論理法則或其
    他證據法則者外，不宜率予交付審判（法院辦理刑事訴訟案
    件應行注意事項第118 項參照）。至上開所謂告訴人所指摘
    不利被告之事證未經檢察機關詳為調查，係指告訴人所提出
    請求調查之證據，檢察官未予調查，且若經調查，即足以動
    搖原偵查檢察官事實之認定及處分之決定，倘調查結果，尚
    不足以動搖原事實之認定及處分之決定者，仍不能率予交付
    審判，均合先敘明。
三、經查，本件聲請人以被告涉犯業務過失傷害提出告訴，經臺
    灣高雄地方法院檢察署檢察官為不起訴處分後，聲請人不服
    而聲請再議，亦經臺灣高等法院高雄分院檢察署檢察長以再
    議為無理由予以駁回，聲請人於95年8 月31日收受前開再議
    駁回處分書，並於同年9 月6 日委任律師向本院聲請交付審
    判等情，有前揭不起訴處分書、處分書暨送達證書及刑事交
    付審判聲請狀附卷可稽，是聲請人於法定期間內委任律師提
    出本件交付審判之聲請，程序上並無不合，合先敘明。
四、聲請人雖以前揭事由聲請准予交付審判，惟查：
  (一)本件聲請人以被告涉犯業務過失傷害為由向台灣高雄地方法
    院檢察署提出告訴，經該署檢察官偵查結果認：被告辯稱伊
    當時開救護車要送1 名病患到小港醫院，沿高松路由東往西
    方向行駛，到該路口是紅燈，伊減慢速度先通過高鳳路北向
    車道，到高鳳路南向車道的外側車道時，幾乎已經停下來了
    ，是聲請人的車突然從外側車道衝出來，擦撞到伊救護車右
    前車頭，救護車的鳴笛器和警示燈都有開，也有注意其他車
    輛的安全，而且其他車輛都有禮讓，只有聲請人的車從外側
    車道衝出等語，而被告所駕駛之車輛為救護車，本件交通事
    故發生時，其係載送病患柯宏羱前往小港醫院就醫，且沿路
    鳴警號並有開啟警示燈等情，業經證人柯宏羱、證人即上開
    救護車之副手洪湟帷、證人即於事發路口擔任號誌控制員之
    義交林維基於本署偵查中證述明確，並有高雄市政府消防局
    95年2 月24日高市消防指字第0950002594號函附卷可參，堪
    認屬實，則被告於事發時係駕駛救護車執行任務中，該救護
    車有開啟警示燈及警鳴器之事實，應可確認。又救護車執行
    任務時，得不受行車速度之限制，且於開啟警示燈及警鳴器
    執行緊急任務時，得不受標誌、標線及號誌指示之限制，在
    雙向4 車道行駛時，內外側車道均可行駛，而汽車、慢車聞
    有救護車之警號時，不論來自何方，均應立即避讓，道路交
    通安全規則第93條第2 項、第98條第1 項第3款 、第101 條
    第6 款、第129 條分別定有明文，是執行任務中且有開啟警
    示燈及警鳴器之救護車有絕對之用路權。再證人林維基於本
    署偵查中結證稱：當時救護車有鳴笛也有開警示燈，沿高松
    路往西方向行駛，聲請人的車是沿高鳳路外側車道往南方向
    行駛，高鳳路南向內側車道有1 輛車與聲請人的車並行，救
    護車到該路口的時候，內側車道那輛車有停下來，外側車道
    聲請人的車沒有停下來，就和救護車發生擦撞等語，及證人
    洪湟幃於本署偵查中結證稱：因為到達該路口時，高鳳路是
    綠燈，所以救護車是停停走走地在讓車，到聲請人所行駛的
    高鳳路南向最外側車道，感覺救護車行進很慢好像快要停下
    來了等語，核均與被告上揭辯詞大致相符，據此以觀，被告
    所辯情節應可採信，則被告既於通過事發路口時，減速慢行
    ，並時而停車讓車，尚難認被告有未注意車前狀況或遇紅燈
    未顧及他車安全之過失情事，又一般汽車駕駛人聞有救護車
    之警號時，本應立即避讓，本件事故發生時高鳳路南向內側
    車道之車輛亦有停車讓救護車通行，則被告實難防範聲請人
    之車突然自高鳳路南向最外側車道衝出，是本件車禍之發生
    ，應係聲請人丙○○駕駛自用小客車聞救護車之警號未立即
    避讓所致，被告之駕駛行為應無過失可言。此外，復查無其
    他積極證據足以認定被告有何業務過失傷害之犯行，應認被
    告犯罪嫌疑不足，故為不起訴處分在案，有卷附該署檢察官
    95年度調偵字第602 號不起訴處分書可稽。
  (二)聲請人雖不服而提起再議，經臺灣高等法院高雄分院檢察署
    檢察長維持原偵查檢察官上開之認定，並以：1.肇事時，被
    告確有開啟警示燈，並有鳴笛，業經証人林維基、柯宏羱、
    洪湟帷等結証明確。2.肇事時，被告確實執行救護任務，已
    由証人柯宏羱及洪湟帷等供証無訛，並有高雄市政府警察局
    小港分局函附現場處理警員職務報告書在卷足稽，堪信為真
    實。3.無証據足以証明証人林維基及洪湟帷之供証不實在。
    4.車禍鑑定結果，雖認定被告應負肇事次因。然鑑定僅供法
    院參酌，並非法院認定事實之惟一依據。本件原檢察官偵查
    結果，依卷証資料已可認定被告係在執行任務中，並依作業
    程序開啟警示燈並鳴笛，雖車道係紅燈，然已減速慢行近乎
    停車狀態前進，其他車輛均已避讓，尤其與聲請人同方向併
    行之內車道乙輛小客車已避讓，惟獨併行在外車道之聲請人
    猶前進致衝撞肇事，顯見被告已盡注意之能事，況肇事時，
    肇事地點交通頻繁，來往車輛甚多，被告若有疏於注意，必
    有多輛車相撞，應不只聲請人之車輛發生擦撞而已，原檢察
    官因而認定被告之罪嫌不足而為不起訴處分，核無不當，而
    駁回告訴人上開再議之聲請，亦有該署95年度上聲議字第11
    25號處分書在卷可參。
  (三)查前開不起訴處分及駁回再議處分之理由，實已詳予論述被
    告於本件車禍事故發生時，業已開啟警示燈及警鳴器而在執
    行任務中，並有絕對之路權，且於行經肇事路口時業已減速
    慢行，時而停車讓車，被告之駕駛行為並無過失，並具體指
    明其認定之依據事證，而對照全偵查卷內現有之卷證資料，
    並無不合，檢察官所為之認事用法，並無違背經驗法則、論
    理法則或其他證據法則之情形。聲請人雖以前揭情詞聲請交
    付審判，惟：
    1.上開聲請人所指3 支監視器之監視錄影帶，業經臺灣高雄
      地方法院檢察署檢察官於95年3 月13日以補足補正調查命
      令通知高雄市政府警察局小港分局派警前往調取，惟經該
      分局派遣員警前往檢視高松路與高鳳路口社區數位監錄系
      統，雖確有3 支鏡頭向路口監錄，然因系統存檔設為1 個
      月現已遭刪除而無法調取，有上開臺灣高雄地方法院檢察
      署補足補正調查命令、高雄市政府警察局小港分局95年4
      月4 日高市警港分偵字第0950007415號函暨所附警員職務
      報告書1 份附於臺灣高雄地方法院檢察署95年度偵字第55
      76號卷可稽，足認原檢察官就上開證據已盡調查之能事。
      聲請人雖指稱上開錄影帶之滅失有不符常情之處云云，惟
      聲請人於事發後均未曾提及上開監視錄影帶之存在，此觀
      諸卷附道路交通事故談話紀錄表、警詢筆錄即明；又衡以
      監視錄影帶係每日運作，其每日所錄得影像之檔案甚大，
      如欲將每日錄得影像悉予保存，將花費巨額經費，顯非一
      般公私立機構所得負擔，是以一般監錄系統均設定有保存
      期限，此為眾所週知事實，而聲請人遲至案發後近1年 始
      請求調閱上開證據，則該監視錄影帶因逾保存期限而遭洗
      去，實無何違常之處。至聲請意旨所稱市府相關機關表示
      監錄有車禍發生畫面之錄影帶係重要物證，相關單位應妥
      善保管，不可能會被洗掉一節，就證據保全而言固應如此
      ，惟在該證據發覺前，尤其以本案該監視錄影系統係社區
      自行安裝之情形下，監視錄影帶因經費問題，在一定期限
      後即重複使用，以致前所錄影畫面遭刪除，並無違常情，
      且聲請人並未具體指出原偵查卷宗有何證據顯現此間有何
      違常之人為疏失或隱匿上開監視錄影帶之情，其此部分聲
      請交付審判之理由，純係個人臆測之詞，顯無可採。
    2.次以，聲請人雖質疑證人林維基、證人柯宏羱是否為當時
      在場之義交、救護車內病患，及證人洪湟幃證詞偏頗云云
      ，惟上揭證人林維基、柯宏羱、洪湟幃均於檢察官偵查中
      依法具結，其證言具可信性之擔保，足採認定事實之依據
      。況本件事故於94年5 月5 日17時30分發生後，前往處理
      現場之員警即於同日18時30分對證人林維基製作談話紀錄
      表，證人林維基並當場陳述其於事發時正服路口交通疏導
      勤務（義交），有卷附高雄市政府警察局交通大隊交通事
      故談話紀錄表1 份在卷可憑；另證人柯宏羱確為本件事故
      發生時在救護車上等待急救之病患，已據其於偵查中結證
      明確，而證人柯宏羱既已於偵查中具結，依法須負最高可
      判處有期徒刑7 年之偽證刑責，證人柯宏羱自無甘冒該等
      風險而故為虛偽不實陳述之理。聲請人上開指陳，均係空
      言臆測而執為聲請交付審判之理由，亦不可採。
    3.本件經車禍鑑定結果，雖認定被告應負肇事次因，然按「
      犯罪事實固應依證據認定之，惟證據之取捨及證據證明力
      之判斷，則屬事實審法院之職權，苟其判斷證據力並無違
      反證據法則，即不能指為違背法令；又鑑定意見乃鑑定人
      或鑑定機關所為之判斷意見，僅屬證據資料之一種，鑑定
      意見是否可採，屬證據取捨及其證明力判斷之問題，此為
      事實審法院之職權，並非案件一經鑑定，審理事實之法院
      必受鑑定意見之拘束」（最高法院86年台非字第388 號判
      決意旨參照）。本件依全卷卷證資料及相關證人林維基、
      柯宏羱、洪湟幃之證言已可認定被告係在執行任務中，並
      依作業程序開啟警示燈並鳴笛，雖被告所行駛之車道當時
      係紅燈，然被告已減速慢行近乎停車狀態前進，其他車輛
      均已避讓，尤其與聲請人同方向併行之內車道乙輛小客車
      已避讓，惟獨併行在外車道之聲請人猶前進致衝撞肇事，
      顯見被告已盡注意之能事，況本件事故發生時，肇事地點
      交通頻繁，來往車輛甚多，被告若有疏於注意，必有多輛
      車相撞，應不只聲請人之車輛發生擦撞而已，則參諸上開
      原檢察官及駁回再議意旨，均已詳述其採證之理由，其上
      開鑑定報告不足採信之依據，並無違背論理或經驗法則之
      處，聲請人猶執此聲請交付審判，即不可採。至聲請人所
      受傷勢之嚴重程度，核與事發時兩方之車速、車體結構等
      綜合因素有關，尚難逕認為全係被告之車速過快所致，且
      綜觀本件卷證，亦無其餘佐證足認被告有車速過快之情，
      本件聲請人此部分所陳，核係主觀臆測之詞，其據以指摘
      檢察官認定事實錯誤，尚乏明據。
    4.聲請人雖又以雙方車損位置指稱被告於偵查中辯稱已通過
      高鳳路北向車道，到高鳳路南向車道外側車道等情不實，
      而認被告之救護車在肇事時尚未抵達高鳳路南向之外側車
      道即未完成左轉云云，惟：肇事時被告之救護車係由高松
      路內側快車道東向西行駛，且本件肇事後聲請人之車停止
      地點係位於高鳳路北向南車道之外側車道與高松路東向西
      內側車道延伸之交岔路口，業有卷附證人林維基於偵查中
      之證言及道路交通事故現場圖、談話紀錄表可稽，足認被
      告駕駛之救護車並無何左轉情事，且於肇事時確已通過高
      鳳路北向車道而在高鳳路南向車道之外側車道自明。而佐
      以本件肇事前，被告之救護車正欲通過該外側車道，且已
      有開啟鳴笛器及警示燈，而有絕對路權，高鳳路南向車道
      之其餘汽車均已停止，被告之救護車當時已減速慢行，時
      而停車讓車，業如前述，則本件聲請人與被告救護車之車
      損均在前方，已可認係聲請人於抵達交岔路口前未依法立
      即停止以避讓救護車，猶欲搶先爭道通過該交岔路口所致
      ，則聲請人此部分所指，亦無理由。
五、綜上所述，本案經本院審核結果，尚乏積極證據足資審認被
    告有何業務過失傷害之犯行，而原偵查檢察官所為之不起訴
    處分及臺灣高等法院高雄分院檢察署檢察長所為再議駁回之
    處分，並無聲請人所指摘不利被告之事證未經詳為調查或斟
    酌之情事，其採證與認事用法，亦無違背經驗法則、論理法
    則與證據法則之處，則聲請人猶執前詞聲請交付審判，指摘
    原不起訴處分及再議駁回處分之理由不當，復未能提出原偵
    查卷內所有之確切證據供本院調查參酌，以推翻原不起訴處
    分及再議駁回處分之理由，揆諸上開說明，本件交付審判之
    聲請為無理由，應予駁回。
六、依刑事訴訟法第258條之3 第2 項前段，裁定如主文。
中　　華　　民　　國　　96　　年　　2 　　月　　1 　　日
                  刑事第十六庭  審判長法　官  黃惠玲
                                      法  官  郭宜芳
                                      法　官  黃苙荌
以上正本係照原本作成，證明與原本無異。
不得抗告。
中　　華　　民　　國　　96　　年　　2 　　月　　1 　　日
                                      書記官  郭育秀
